臺灣板橋地方法院民事裁定　　　　　　　100年度訴字第832號
原　　　告　黃清龍
被　　　告　台北人家大樓管理委員會
法定代理人　謝早華
上列當事人間請求返還土地使用權事件，本院裁定如下：
    主  文
原告之訴駁回。
訴訟費用由原告負擔。
    理  由
一、原告起訴主張：原告於民國98年6月間貸款購買坐落中和區
    ○○段849地號（以下簡稱系爭土地），經鑑界後，始知台
    北人家大樓地下室停車場出入口經過系爭土地，原告當初購
    買坐落新北市○○區○○路2段181巷4號2樓之房地及系爭土
    地，係向銀行貸款支付，原告要支付貸款、地價稅，卻無法
    使用系爭土地停車，顯不公平，原告要求台北人家住戶提供
    一停車位讓原告使用，否則原告要收回系爭土地，然雙方協
    調未成，為此提起本件訴訟，請求被告返還系爭土地予原告
    。
二、被告則以：台北人家大樓已蓋20年，住戶共24戶，未成立住
    戶公約，沒有請人來打掃，各樓層的住戶自己處理，也沒有
    警衛及保全，一個樓層四戶，選一個人出來收錢，用以支付
    公共水電及電梯保養費用。除了收錢之外，沒有其他的工作
    ，也沒有定時要開會。這大樓已經20年了，總共開了2次住
    戶會議而已，第一次是15年前，當時是討論由誰處理大樓的
    費用支出及收取的問題，沒有固定開住戶會議，第2次係在
    99年2月。住戶搬進來，我們會收取3000元的基金，用來支
    付公共水電及電梯保養，水電跟電梯保養費加起來，看每戶
    分攤多少錢，輪值委員去收錢，我們收整數，剩下來的就當
    成基金。99年2月那次管理會議也有討論到每戶每月收100元
    ，但是後來也沒有執行，因為他們都不交，住戶說收這個要
    做什麼，所以就沒有收了。大樓蓋了20年，設計的出入口就
    是用原告土地出入，之前不知道是原告的土地，直至99年初
    ，原告提出來時我們才知道。系爭土地從以前都是鋪柏油，
    是公家鋪的，我們沒有在上面佔用，都是作為道路使用等語
    置辯。
三、按原告之訴，其所列之被告無當事人能力者，應以裁定駁回
    之，民事訴訟法第249條第1項第3款之定有明文。本件原告
    所起訴之台北人家大樓管理委員會，未向新北市中和區公所
    報備，有中和區公所100年4月18日新北中工字第1000014771
    號函可稽，亦未依公寓大廈管理條例第25條規定定期召開區
    分所有權人會議，此為兩造所不爭執。而目前公共水電及電
    梯保養費，係由各樓層推舉一人向住戶收取，並無獨立之帳
    戶用以支付，各樓層所推舉之人僅為收取上開費用所設，並
    無權限劃分，不能認為具備一定之組織，亦未定期開會討論
    公共事務，各樓層由各樓層自行打掃，亦無公用部分之管理
    清潔維護可言，自難認台北人家大樓有依公寓大廈管理條例
    成立管理委員會，又被告無獨立財產，無代表人，自非非法
    人團體，被告自不具當事人能力，且無從命原告補正，從而
    ，原告之訴難認為合法，應予駁回。
四、依民事訴訟法第249條第1項第3款、第95條、第78條裁定如
    主文。
中    華    民    國   100    年    5     月    31    日
                  民事第三庭    法  官  陳映如
以上正本係照原本作成
如對本判決上訴，須於判決送達後20日內向本院提出上訴狀。如
委任律師提起上訴者，應一併繳納上訴審裁判費。
中    華    民    國  100     年    5     月    31    日
                            書記官  林勁丞